臺灣高等法院刑事判決　　　　　　　　96年度上訴字第2419號
上　訴　人
即　被　告　甲○○
　　　　　　　　　　（現於臺灣岩灣技能訓練所）
指定辯護人　本院公設辯護人　乙○○
上列上訴人因毒品危害防制條例等案件，不服臺灣板橋地方法院
95年度重訴字第67號，中華民國96年4月30日第一審判決（起訴
案號：臺灣板橋地方法院檢察署95年度偵字第6271號），提起上
訴，本院判決如下：
    主  文
原判決撤銷。
甲○○未經許可持有刀械，累犯，處有期徒刑肆月，減為有期徒
刑貳月，扣案之非農用掃刀貳把，均沒收。又未經許可，持有子
彈，累犯，處有期徒刑肆月，併科罰金新臺幣壹萬元；罰金如易
服勞役，以新臺幣壹仟元折算壹日，有期徒刑部分減為有期徒刑
貳月，併科罰金部分減為新臺幣伍仟元，罰金如易服勞役，以新
臺幣壹仟元折算壹日，扣案之土造子彈貳顆，均沒收。又持有第
一級毒品，累犯，處有期徒刑貳年，減為有期徒刑壹年，扣案之
第一級毒品海洛因參小瓶、拾貳小包（總計驗餘淨重貳佰捌拾壹
公克），均沒收銷燬之。又持有第二級毒品，累犯，處有期徒刑
陸月，減為有期徒刑參月，應執行有期徒刑壹年伍月，併科罰金
新臺幣伍仟元；罰金如易服勞役，以新臺幣壹仟元折算壹日；扣
案之第一級毒品海洛因參小瓶、拾貳小包（總計驗餘淨重貳佰捌
拾壹公克），均沒收銷燬之。扣案之非農用掃刀貳把、土造子彈
貳顆，均沒收。
    事  實
一、甲○○曾於民國89年間，因贓物案件，經本院於90年7月27
    日以90年度上易字第2171號判處有期徒刑10月確定，甫於92
    年8月30日執行完畢。詎其仍不知悔改，而分別為下列所述
    之行為：(一)、甲○○明知非農用掃刀為槍砲彈藥刀械管制條
    例所管制之刀械，未經許可，不得持有，竟於92年9月至12
    月間某日，在臺中市某玉飾店購買非農用掃刀2把，而未經
    許可持有之，並藏放在臺北縣三峽鎮○○○路67巷11號住處
    。(二)、甲○○明知具有殺傷力之子彈，係槍砲彈藥刀械管制
    條例所列管之彈藥，非經許可，不得持有，竟基於持有具殺
    傷力之土造子彈的犯意，竟於92年9月至12月間某日，在不
    詳地點，收受不詳姓名、年籍之人所給予具有殺傷力之土造
    子彈3 顆（其中1顆於鑑定時已試射滅失），而未經許可持
    有之，並藏放在臺北縣三峽鎮○○○路67巷11號住處。(三)、
    甲○○明知海洛因係毒品危害防制條例公告管制之第1級毒
    品，非經許可，不得持有，竟於93年11月25日，自不詳管道
    取得第1級毒品海洛因3小瓶、12小包（總計驗餘淨重281公
    克），而未經許可持有之，並藏放在臺北縣三峽鎮○○○路
    67巷11號住處。(四)、甲○○明知安非他命係毒品危害防制條
    例公告管制之第2級毒品，非經許可，不得持有，竟於93年1
    1月中旬某日，自不詳管道取得第2級毒品安非他命計3小包
    （總計毛重47.3公克，業經原審另案於94年度易字第286號
    刑事案件中宣告沒收銷燬，並經檢察官執行沒收銷燬在案）
    後，而未經許可持有之，並藏放在臺北縣三峽鎮○○○路67
    巷11號住處。嗣於93年11月26日上午11時30分許，為警持原
    審法官搜索票，前往其位於臺北縣三峽鎮○○○路67巷11號
    之住處搜索時，甲○○跳窗逃逸，扣得上開土造子彈3顆、
    非農用掃刀2把、海洛因3小瓶、12小包（總計驗餘淨重281
    公克）、安非他命3包（總計毛重47.3公克），經依甲○○
    同居女友陳麗竹（陳麗竹施用第2級毒品部分，業經原審另
    案以94年度易字第286號判處有期徒刑8月確定）及其母邱許
    月玉之供述，始查知上情。
二、案經臺北縣政府警察局新莊分局報請臺灣板橋地方法院檢察
    署檢察官偵查起訴。
    理  由
一、訊據被告甲○○坦承持有掃刀之部分，並就毒品部分辯稱其
    有吸食，不應判持有云云，然查前揭事實，業據被告於原審
    審理中供承不諱，並經證人陳麗竹於警詢、偵查及證人邱許
    月玉於警詢中分別證述明確（見臺灣板橋地方法院檢察署93
    年度偵字第19395號偵查卷第10 頁、第11頁、第15頁、第56
    頁），並有上開土造子彈3顆、非農用掃刀2把、海洛因3小
    瓶、12小包（總計驗餘淨重281公克）、安非他命3包（總計
    毛重47.3公克）扣案，及臺北縣政府警察局新莊分局所製作
    之搜索扣押筆錄、扣押物品目錄表各1份、照片34張在卷可
    稽（見偵查卷第19頁至第24頁、第33頁至第40頁）。而上開
    扣案之第1級毒品海洛因3小瓶、12小包（總計驗餘淨重281
    公克），經送法務部調查局檢驗結果，確含第1級毒品海洛
    因成分無訛，此有該局93年12月27日調科壹字第060009236
    號鑑定書1份附卷為憑（見臺灣板橋地方法院檢察署95年度
    偵字第6271號偵查卷偵查卷第61頁）。又扣案之子彈3顆，
    經送請內政部警政署刑事警察局鑑驗結果，認均係土造子彈
    （具直徑約8.5mm之土造金屬彈頭），經採樣1顆試射，可擊
    發，認具殺傷力，有該局94年1月24日刑鑑字第0930237463
    號槍彈鑑定書1份在卷可稽（見上開偵查卷第4頁至第7頁）
    。另扣案之掃刀2把，經送臺北縣政府警察局鑑定結果，認
    為屬於槍砲彈藥刀械管制條例所列管之刀械（非農用掃刀）
    ，有該局93年12月7日北縣警保字第0930171697號函1紙在卷
    （見上開偵查卷第24頁），足認被告之自白與事實相符。至
    於起訴書雖認被告係意圖販賣而持有第1級毒品海洛因、第2
    級毒品安非他命，惟被告堅決否認有販賣海洛因、安非他命
    之意圖，稱伊持有第1級毒品海洛因、第2級毒品安非他命係
    供己施用，並無販賣第1級毒品海洛因、第2級毒品安非他命
    之意圖等語。查公訴人以被告持有前揭數量龐大之海洛因、
    安非他命，足認被告有販賣之意圖，惟被告持有第1級毒品
    海洛因3小瓶、12小包（總計驗餘淨重281公克）、第2級毒
    品安非他命3包（總計毛重47.3公克），僅其中海洛因之數
    量龐大，且持有該等數量之毒品，基於合理之推測，其可能
    原因本存有多種，除被告可能係基於檢察官所指之意圖販賣
    而持有之此種可能性外，亦有可能係被告基於供其自己或他
    人施用或意圖轉讓給他人等各種原因而持有，是其可能之原
    因不一而足，要非除被告意圖販賣始持有該等毒品之此種可
    能外，其他可能之情形即屬特例之變態事實，而即可逕予排
    除之。衡情尚不得單以被告持有前開數量之海洛因、安非他
    命，即認被告確係意圖販賣而持有第1、2級毒品，檢察官自
    應提出其他必要之證據，以察其所指是否與事實相符，且臺
    北縣新莊分局之員警持原審法官核發之搜索票前往被告住處
    搜索後，除扣得前揭數量之海洛因、安非他命外，並未扣得
    其他供被告意圖販賣毒品所用之相關證據（例如夾鏈袋、磅
    秤、帳冊），資以作為補強認定被告確有意圖販賣而持有毒
    品之證據資料，且上開海洛因、安非他命，每包、每瓶之重
    量並不相同，並無積極證據足認被告有販賣海洛因、安非他
    命之意圖，則無法僅憑扣案毒品之數量而認定被告確有意圖
    販賣第1級毒品、第2級毒品。另被告雖稱持有第1級毒品海
    洛因、第2級毒品安非他命係供己施用，惟被告於警察前往
    其住處搜索時跳窗逃逸，並未經警採集尿液送鑑定，雖被告
    於94年7月11日分別施用海洛因及甲基安非他命之犯行，固
    經原審另案於95年6月14日以95年度訴字第1315號各判處有
    期徒刑8月、4月，應執行有期徒刑10月確定，惟本案被告所
    持有之海洛因、安非他命與被告上開施用海洛因、安非他命
    之犯行，相隔8個多月，並無積極證據足認被告持有上開毒
    品時，有施用海洛因、安非他命之犯行，故不能論以被告施
    用第1、2級毒品罪，自非原審95年度訴字第1315號刑事判決
    既判力所及之問題。綜上所述，被告前揭之所辯，無非卸責
    之詞，本案事證明確，被告之犯行均堪認定。
二、核被告所為，係犯槍砲彈藥刀械管制條例第12條第4項之未
    經許可，持有子彈罪、同條例第14條第3項之未經許可，持
    有刀械罪、毒品危害防制條例第11條第1項之未經許可，持
    有第1級毒品罪及同條例第11條第2項之未經許可，持有第2
    級毒品罪。就被告未經許可，持有第1、2級毒品罪部分，依
    上述所認，尚無法論以毒品危害防制條例第5條第1項、第2
    項之意圖販賣而持有第1、2級毒品罪，公訴人認被告係犯毒
    品危害防制條例第5條第1項、第2項之意圖販賣而持有第1、
    2級毒品罪，尚有未洽，惟意圖販賣而持有第1、2級毒品罪
    與持有第1、2級毒品罪，基本犯罪事實相同，本院自應就持
    有第1、2級毒品罪部分予以審理，並變更其起訴法條。被告
    所犯上開4罪間，犯意各別，犯罪構成要件亦不同，應予分
    論併罰。被告持有之第1級毒品數量超過5公克、持有第2級
    毒品數量超過10公克，就持有第1、2級毒品罪部分，應依毒
    品危害防制條例第11條第4項之規定加重其刑。被告有如事
    實欄所載之論罪科刑及執行情形，此有被告前案紀錄表1份
    在卷可查，其於有期徒刑執行完畢後，5年內再犯本件有期
    徒刑以上之4罪，為累犯，均應依修正前刑法第47條第1項之
    規定加重其刑。按行為後法律有變更者，適用行為時之法律
    。但行為後之法律有利於行為人者，適用最有利於行為人之
    法律，刑法第2條第一項定有明文（刑法第2條係規範行為後
    法律變更所生新舊法律比較適用之準據法，是刑法第2條本
    身雖經修正，但該條文既屬適用法律之準據法，本身尚無比
    較新舊法之問題，應逕適用裁判時之刑法第2條規定以決定
    適用之刑罰法律）。又比較時應就罪刑有關之共犯、未遂犯
    、想像競合犯、牽連犯、連續犯、結合犯，以及累犯加重、
    自首減輕暨其他法定加減（如身分加減）與加減例等一切規
    定，綜其全部罪刑之結果而為比較。再從刑附屬於主刑，除
    法律有特別規定者外，依主刑所適用之法律（最高法院95
    年第8次刑事庭會議決議參照）。查被告行為後，刑法業於9
    4年2月2日修正公布，並自95年7月1日起生效施行，刑法第
    33條條第5款有關罰金之最低數額部分，刑法分則編各罪所
    定罰金之貨幣單位原為銀元，修正前刑法第33條第5款規定
    ：「罰金：（銀元）1元以上」，而銀元與新臺幣間之折算
    ，依現行法規所定貨幣單位折算新臺幣條例規定，以銀元1
    元折算新臺幣3元；修正後刑法第33條第5款則規定：「罰金
    ：新臺幣1千元以上，以百元計算之」；經比較修正前、後
    之規定，修正後刑法第33條第5款所定罰金之最低數額，較
    之修正前提高，自以修正前刑法第33條第5款之規定有利於
    被告。又按刑法第2條第1項之規定，係規範行為後「法律變
    更」所生新舊法比較適用之準據法，故被告行為後刑法條文
    之修正，對於被告並無有利或不利之情形者（例如新舊法處
    罰輕重相同，犯罪構成要件亦無寬嚴之別等），即無適用修
    正後刑法第2條第1項之規定比較新舊法適用之問題。新刑法
    第47條雖將舊刑法修正限制為受徒刑之執行完畢，或一部之
    執行而赦免後，五年以內「故意」再犯有期徒刑以上之罪者
    ，始成立累犯。但上述新舊法之規定，對於本件被告「故意
    」犯前揭之罪，亦無所謂「有利或不利」之情形。依上說明
    ，無適用修正後刑法第2條第1項之規定比較新舊法適用之問
    題。刑法第51條數罪併罰之規定，其中第5款原規定：「宣
    告多數有期徒刑者，於各刑中之最長期以上，各刑合併之刑
    期以下，定其刑期。但不得逾20年」，修正後則規定：「宣
    告多數有期徒刑者，於各刑中之最長期以上，各刑合併之刑
    期以下，定其刑期。但不得逾30年」，經比較修正前、後之
    規定，修正後之規定，係將多數有期徒刑之合併定其應執行
    刑上限，由20年提高為30年，就本件被告而言，修正後之刑
    法第51條第5款並未較有利於被告。刑法第42條易服勞役之
    折算標準規定，依修正前刑法第42條第2項及修正前罰金罰
    鍰提高標準條例第2條之規定，應以銀元3百元即新臺幣9百
    元折算1日，且易服勞役期限「不得逾6月」，惟若依修正後
    刑法第42條第3項（原罰金罰鍰提高標準條例第2條已同時刪
    除）之規定，應以新臺幣1千元、2千元或3千元折算1日，而
    易服勞役期限則提高為「不得逾1年」，2者相較之下，倘修
    正後之易服勞役折算結果未逾6月，則以修正後之易服勞役
    折算標準較有利於被告。另按刑事訴訟法第159條第1項雖規
    定，被告以外之人於審判外之言詞或書面陳述，除法律有規
    定外，不得作為證據。惟同法第159條之5第1、2項已規定，
    經當事人於審判程序同意作為證據，法院審酌該言詞陳述或
    書面陳述作成時之情況，認為適當者，亦得為證據。當事人
    、代理人或辯護人於法院調查證據時，知有第159條第1項不
    得為證據之情形，而未於言詞辯論終結前聲明異議者，視為
    有前項之同意（指同條第1項之同意作為證據），此乃第159
    條第1項所容許，得作為證據之例外規定之一。查本案被告
    甲○○及檢察官、辯護人於言詞辯論終結前，均未就所調查
    之證據主張有刑事訴訟法第159條第1項不得為證據之情形，
    是本案經調查之證據均有證據能力。
三、原審對被告為有罪科刑之判決，固非無見，惟中華民國96年
    罪犯減刑條例業經制定公布施行，被告前揭之所犯均合於中
    華民國96年罪犯減刑條例第2條第1項第3款之減刑條件，原
    審未及審酌尚有未洽，被告上訴否認前揭之持有毒品等之犯
    行為無理由，惟原判決既有前揭之未洽，應由本院將原判決
    撤銷改判，審酌被告素行不佳，犯罪之動機、目的、手段、
    持有第1、2級毒品、具殺傷力之土造子彈、刀械之數量、危
    害社會安寧秩序之情節及被告犯後態度等一切情狀，各量處
    如主文所示之宣告刑，就所宣告之罰金刑部分，依刑法第42
    條第3項之規定，諭知易服勞役之折算標準，扣案之非農用
    掃刀2把、土造子彈2顆（不包括已試射用罄之具殺傷力改造
    子彈1顆），屬違禁物，應依刑法第38條第1項第1款之規定
    宣告沒收。扣案之第1級毒品海洛因3小瓶、12小包（總計驗
    餘淨重281公克），為當場查獲之毒品（其內毒品與包裝袋
    、玻璃瓶無法析離完盡，應概認屬查獲之毒品），不問屬於
    犯人與否，均應依毒品危害防制條例第18條第1項前段之規
    定宣告沒收銷燬之。至於扣案之第2級毒品安非他命3包（總
    計毛重47.3公克），本應依毒品危害防制條例第18條第1項
    前段之規定宣告沒收銷燬之，惟業經原審另案於94年度易字
    第286號刑事案件（陳麗竹施用第2級毒品）中宣告沒收銷燬
    ，並經檢察官執行沒收銷燬在案，有臺灣板橋地方法院檢察
    署檢察官扣押（沒收）物品處分命令影本1紙在卷可憑，自
    無庸再予以宣告沒收銷燬。另扣案之具有殺傷力之改造子彈
    1顆，業於鑑定時經實際試射擊發，而失其子彈違禁物之性
    質，自無庸併予宣告沒收，又被告前揭之犯罪時間均在中華
    民國96年4月24日以前，合於中華民國96年罪犯減刑條例第2
    條第1項第3款之減刑條件，依法予以減刑，並定其應執行之
    刑。
據上論斷，應依刑事訴訟法第369條第1項前段、第364條、第299
條第1項前段、第300條，槍砲彈藥刀械管制條例第12條第4項、
第14條第3項，毒品危害防制條例第11條第1項、第2項、第4項、
第18條第1項前段，刑法第2條第1項、第11條前段、第47條第1項
、第42條第3項前段、第38條第1項第1款、修正前刑法第51條第5
款，中華民國96年罪犯減刑條例第2條第1項第3款、第7條、第9
條、第10條第1項判決如主文。
本案經檢察官陳明光到庭執行職務。
中　　華　　民　　國　　96　　年　　8 　　月　　21　　日
　　　　　　      刑事第七庭  審判長法　官  黃麗生
  　　　　　　　　　　　　　        法　官  江國華
　　　　　　　　　　　　　　        法　官  許宗和
以上正本證明與原本無異。
被告就持有子彈部分如不服本判決，應於收受送達後十日內向本
院提出上訴書狀，其未敘述上訴之理由者並得於提起上訴後十日
內向本院補提理由書（均須按他造當事人之人數附繕本）。
被告其餘部分不得上訴。
檢察官就持有刀械部分不得上訴，其餘部分得上訴。
                                    書記官  沈秀容
中　　華　　民　　國　　96　　年　　8 　　月　　28　　日
附錄：本案論罪科刑法條全文
毒品危害防制條例第11條
持有第一級毒品者，處 3 年以下有期徒刑、拘役或新臺幣 5 萬
元以下罰金。
持有第二級毒品者，處 2 年以下有期徒刑、拘役或新臺幣 3 萬
元以下罰金。
持有專供製造或施用第一、二級毒品之器具者，處 1 年以下有期
徒刑、拘役或新臺幣 1 萬元以下罰金。
持有毒品達一定數量者，加重其刑至二分之一，其標準由行政院定
之。
槍砲彈藥刀械管制條例第12條第4項
未經許可，持有、寄藏或意圖販賣而陳列子彈者，處5年以下有
期徒刑，併科新台幣300萬元以下罰金。
槍砲彈藥刀械管制條例第14條第3項
未經許可，持有或意圖販賣而陳列刀械者，處 1 年以下有期徒刑、
拘役或新台幣 50 萬元以下罰金。
